臺灣橋頭地方法院民事判決
111年度簡字第4號
原      告  朱來有  
訴訟代理人  王廷清  
被      告  黃世章  
上列當事人間請求返還土地等事件，本院於民國111年3月10日言
詞辯論終結，判決如下：
    主  文
一、被告應將坐落高雄市○○區○○段000地號土地上，如附圖編號
    （B）所示鐵架及編號（G）所示貨車置物箱占用如附圖編號
    甲所示土地之部分、編號（C）所示狗籠、編號（H）所示盆
    栽架及編號甲所示範圍內之樹木、盆栽、雜物清除或拆除騰
    空後，將如附圖編號甲所示土地返還予原告。
二、原告其餘之訴駁回。　　
三、訴訟費用由被告負擔。
四、本判決第一項得假執行。但被告以新臺幣參拾參萬柒仟參佰
    捌拾參元為原告預供擔保，得免為假執行。
    事實及理由
一、按關於財產權之訴訟，其標的金額在新臺幣（下同）500,00
    0元以下者，適用民事訴訟法所定之簡易程序，民事訴訟法
    第427條第1項定有明文。次按通常訴訟事件因訴之變更或一
    部撤回，致其訴之全部屬於民事訴訟法第427條第1項或第2
    項之範圍者，承辦法官應以裁定改用簡易程序，並將該通常
    訴訟事件報結後改分為簡易事件，由原法官或受命法官依簡
    易程序繼續審理，亦為同一地方法院適用簡易程序審理事件
    事務分配辦法第4條第1項所明定。查本件原告起訴時請求被
    告應將坐落高雄市○○區○○段000地號土地（下稱系爭土地）
    ，如國有耕地放租租賃契約書附圖之部分，面積約為278平
    方公尺之地上物拆除後，將承租耕地之土地交還予原告使用
    。核其訴訟標的價額為528,200元（計算式：公告現值1,900
    元×返還面積278平方公尺＝528,200元）。嗣於本院審理時，
    經地政機關實際測量後，原告變更聲明請求被告應將坐落系
    爭土地上，如附圖編號（B）所示鐵架及編號（G）所示貨車
    置物箱占用上開土地之部分、編號（C）所示狗籠、編號（H
    ）所示盆栽架及編號甲所示範圍內之樹木、盆栽、雜物清除
    或拆除騰空後，將如附圖編號甲所示土地返還予原告。而附
    圖編號甲所示土地面積為177.57平方公尺，訴訟標的價額變
    更為337,383元（計算式：公告現值1,900元×返還面積177.5
    7平方公尺＝337,383元），致本件訴訟全部屬民事訴訟法第4
    27條第1項之範圍，經本院依前揭規定裁定改依簡易程序審
    理，合先敘明。
二、本件被告未於言詞辯論期日到場，核無民事訴訟法第386 條
    所列各款情形，爰依原告之聲請，由其一造辯論而為判決。
三、原告主張：系爭土地為中華民國所有，原告前向管理機關財
    政部國有財產署南區分署承租系爭土地如附圖編號甲所示範
    圍（面積177.57平方公尺），被告並無正當承租權源，無權
    占用如附圖編號甲所示土地，並種植或放置其所有如附圖編
    號（B）所示鐵架、編號（G）所示貨車置物箱、編號（C）
    所示狗籠、編號（H）所示盆栽架及樹木、盆栽、雜物。原
    告承租系爭土地，國有財產署已交付土地同意原告使用，並
    要求原告自行處理地上物搬遷之爭議，原告已透過里長、鄰
    居、向區公所聲請調解、寄發存證信函，要求被告移除地上
    物均未獲置理。為此，爰依民法第767條、第179條之規定，
    及本於原告承租人之地位，請求被告返還承租土地等語。並
    聲明：㈠被告應將坐落系爭土地上，如附圖編號（B）所示鐵
    架及編號（G）所示貨車置物箱占用上開土地之部分、編號
    （C）所示狗籠、編號（H）所示盆栽架及編號甲所示範圍內
    之樹木、盆栽、雜物清除或拆除騰空後，將如附圖編號甲所
    示土地返還予原告；㈡願供擔保請准宣告假執行。
四、被告未於言詞辯論期日到場，亦未提出書狀作何聲明或陳述
    。
五、本院得心證之理由：
　㈠系爭土地為中華民國所有，管理機關為財政部國有財產署，
    原告前向財政部國有財產署南區分署承租系爭土地約0.0096
    、約0.0182公頃之部分，租期至116年12月31日及至117年12
    月31日止，有系爭土地登記謄本、財政部國有財產署南區分
    署108年10月31日國有耕地放租租賃契約書2份、111年1月19
    日台財產南租字第11100005620號函暨檢附之土地勘清查表
    、使用現況略圖、照片圖及會勘紀錄在卷可憑（見本院審訴
    卷第65頁、訴字卷第41至47、119至128頁），而原告主張附
    圖編號甲所示範圍（面積177.57平方公尺），即前開土地勘
    清查表錄號③④⑤部分，土地勘清查表上明載為原告申請承租
    範圍，是原告主張其為如附圖編號甲所示土地之承租人，應
    可採信。再依前開土地勘清查表記載，被告有於錄號③④種植
    果樹，並放置貨車箱、狗籠及堆置物（見本院訴字卷第121
    至122頁），亦足認被告確有占用如附圖編號甲所示土地之
    情形。又原告主張如附圖編號（B）所示鐵架、編號（G）所
    示貨車置物箱、編號（C）所示狗籠、編號（H）所示盆栽架
    ，及附圖編號甲所示範圍內之樹木、盆栽、雜物為被告所有
    ，無權占用附圖編號甲所示範圍，經原告請求搬離未果等情
    ，經其提出調解不成立證明書、存證信函、照片為據，占用
    情形及面積亦有本院勘驗筆錄、現場照片及囑託地政機關測
    量之複丈成果圖可稽（見本院審訴卷第19至22、81至89頁、
    訴字卷第53至55、63至83、139頁），被告於相當時期受合
    法通知，未於言詞辯論期日到場，復未提出準備書狀爭執，
    依民事訴訟法第280條第3 項、第1 項規定，對上開事實應
    視同自認，原告主張前揭事實應堪信為真實。
　㈡按占有人，其占有被侵奪者，得請求返還其占有物；占有被
    妨害者，得請求除去其妨害，民法第962條定有明文。又租
    賃物交付後，承租人於租賃關係存續中，有繼續占有其物而
    為使用及收益之權利，故其占有被侵奪時，承租人自得對於
    無權占有之他人，行使其占有物返還請求權。既無須經由出
    租人對之行使，亦無主張代位出租人行使之必要，此觀民法
    第423條，第941條及第962條之規定，至為顯然（最高法院4
    3年度台上字第176號判決要旨參照）。原告向國有財產署承
    租系爭土地，於租賃關係存續中，其占有被侵奪時，自得本
    於承租人之地位，對於無權占有之他人，行使第962條所定
    之占有物返還請求權。
　㈢依前開說明，系爭土地如附圖編號甲所示承租範圍，既為被
    告所有如附圖編號（B）所示鐵架、編號（G）所示貨車置物
    箱、編號（C）所示狗籠、編號（H）所示盆栽架，及樹木、
    盆栽、雜物無權占用，原告自得請求被告清除或拆除地上物
    返還附圖編號甲所示承租土地。又就如附圖編號（B）所示
    鐵架及編號（G）所示貨車置物箱，原告係請求將占用系爭
    土地之部分清除或拆除，惟如附圖編號（B）所示鐵架僅有
    部分占用如附圖編號甲所示土地，尚難請求將編號（B）所
    示鐵架占用系爭土地之部分全數拆除，應僅得請求拆除占用
    編號甲所示土地之部分，而編號（G）所示貨車置物箱占用
    系爭土地面範圍，則與占用附圖編號甲之範圍相同，原告逕
    請求清除占用附圖編號甲之部分即可。從而，原告本於承租
    人之地位，依民法第962條之規定，請求被告將坐落系爭土
    地上，如附圖編號（B）所示鐵架及編號（G）所示貨車置物
    箱占用如附圖編號甲所示土地之部分、編號（C）所示狗籠
    、編號（H）所示盆栽架及編號甲所示範圍內之樹木、盆栽
    、雜物清除或拆除騰空後，將如附圖編號甲所示土地返還予
    原告，為有理由，逾此部分之請求不予准許。又原告依民法
    第962條規定，請求拆除地上物返還承租土地既有理由，其
    另依民法第767條、第179條規定為同一請求，則無庸再予論
    述。
六、綜上所述，本件原告本於承租人之地位，依民法962條規定
    行使占有物返還請求權，請求被告應將坐落系爭土地上如附
    圖編號（B）所示鐵架及編號（G）所示貨車置物箱占用如附
    圖編號甲所示土地之部分、編號（C）所示狗籠、編號（H）
    所示盆栽架及編號甲所示範圍內之樹木、盆栽、雜物清除或
    拆除騰空後，將如附圖編號甲所示土地返還予原告，為有理
    由，應予准許。逾此範圍之請求，為無理由，應予駁回。
七、本件係就民事訴訟法第427條訴訟適用簡易程序所為被告敗
    訴之判決，依同法第389條第1項第3款規定，應職權宣告假
    執行。並依同法第392條第2項規定，依聲請宣告被告如預供
    擔保後，得免為假執行。至原告另聲請本院為假執行宣告，
    僅屬促請法院應注意依職權宣告假執行，是就其假執行之聲
    請，自無庸為准駁與否之判決，併此敘明。
八、又原告就請求拆除附圖編號（B）所示鐵架部分，固經本院
    為其部分敗訴之判決（僅准許拆除占用附圖編號甲所示土地
    之部分），惟其就請求占有物返還之請求全部勝訴，本件全
    部訴訟費用自應由被告負擔。
九、訴訟費用負擔之依據：民事訴訟法第79條。 　　
中　　華　　民　　國　　111 　年　　4 　　月　　8 　　日
                      民事第二庭      法　官　周佳佩
以上正本係照原本作成。　　　　　　　　　
如對本判決上訴，須於判決送達後20日內向本院提出上訴狀並表
明上訴理由（須附繕本）。如委任律師提起上訴者，應一併繳納
上訴審裁判費。
中　　華　　民　　國　　111 　年　　4 　　月　　8 　　日
                                      書記官  許婉真
附圖：高雄市政府地政局仁武地政事務所複丈成果圖（即本院訴
      字卷第139頁複丈成果圖）。